臺灣士林地方法院民事簡易判決
111年度士簡字第593號
原      告  王宇菡  


被      告  張得美  

上列當事人間侵權行為損害賠償事件，於中華民國111年5月17日
言詞辯論終結，本院判決如下：
    主  文
被告應給付原告新臺幣陸萬參仟肆佰柒拾玖元，及自民國一百一
十一年三月十五日起至清償日止，按年息百分之五計算之利息。
原告其餘之訴及假執行之聲請均駁回。
訴訟費用新臺幣參仟貳佰元，其中新臺幣陸佰柒拾柒元由被告負
擔，餘由原告負擔。
本判決原告勝訴部分得假執行。
    訴訟標的及理由要領
一、原告起訴主張：被告明知未領有機車駕駛執照，不得騎乘普
    通重型機車上路，竟仍於民國109年5月1日晚間8時18分許，
    無照騎乘車牌號碼000-000號普通重型機車（下稱A車），沿
    臺北市北投區中央南路1段225巷由南往北方向行駛，行經該
    路段與崇仁路1段交岔路口時，本應注意支線道車應暫停讓
    幹線道車先行，而依當時情形並無不能注意之情事，竟疏於
    注意及此，貿然駕車前行，適原告騎乘車牌號碼000-000號
    普通重型機車（下稱B車），沿崇仁路1段由西往東方向行駛
    至該交岔路口，見狀煞避不及，A、B兩車因而發生碰撞，致
    原告因而人車倒地，因而受有顴骨閉鎖性骨折之傷害，B車
    亦因而受損。B車經送廠估修後，修復費用須新臺幣（下同
    ）15,430元。而本件交通事故發生時，原告隨身攜帶之筆記
    型電腦亦因車禍重摔毀損而不堪使用，致原告因而受有添購
    新筆記型電腦共18,900元之損害。又原告因本件交通事故與
    ，精神上受有莫大痛苦，故被告應賠償其200,000元精神慰
    撫金。另原告因本件交通事故事件，另受有因看診、出庭工
    作請假中斷及獎金損失共65,630元（含以每日1,363元計算
    共請假10日計13,630元之薪資損失、以每月2,000元計算，
    共6個月計12,000元之全勤獎金損失）、以每月19,833元計
    算共2個月計39,666元之業務獎金損失），以上，總計被告
    應賠償原告299,960元【計算式：15,430元（B車修復費用）
    ＋18,900元（添購新筆記型電腦）＋200,000元（精神慰撫金
    ）＋65,630元（工作請假中斷及獎金損失）＝299,960元】。
    為此，爰依侵權行為法律關係提起本件訴訟等語，並聲明：
    被告應給付原告299,960元，及自起訴狀繕本送達翌日起至
    清償日止，按年息百分之5 計算之利息；原告願供擔保請准
    宣告假執行。
二、被告則以：伊不清楚車是否受到如估價單上所示項目損害，
    B車是100年出廠使用，故更換零件部分應計算折舊。本件交
    通事件發生當時，伊並未看到原告有筆記型電腦受損，且警
    察在警詢筆錄中並未記載原告之筆記型電腦，於本件交通事
    故中有受損之情形，沒有監視器畫面證明就說有筆記型電腦
    ，伊沒有辦法認同。且一般如果是正職人員，公司通常都不
    會扣薪等語，資為抗辯；並聲明：原告之訴及假執行之聲請
    均駁回。
三、得心證之理由：
　　按因故意或過失，不法侵害他人之權利者，負損害賠償責任
    ；不法侵害他人之身體或健康者，對於被害人因此喪失或減
    少勞動能力或增加生活上之需要時，應負損害賠償責任；不
    法侵害他人之身體、健康、名譽、自由、信用、隱私、貞操
    ，或不法侵害其他人格法益而情節重大者，被害人雖非財產
    上之損害，亦得請求賠償相當之金額，民法第184條第1項前
    段、第193條第1項、第195條第1項前段分別定有明文。原告
    主張之事實，業據提出起訴書、本院刑事判決、道路交通事
    故分析研判表、診斷證明書、估價單、免用統一發票收據、
    統一發票及銷售明細表、網路銀行薪轉證明、統一發票、計
    程車證明、醫療費用明細收據、行車執照、薪資明細及差勤
    請假紀錄等件為證，且被告上開不法侵權行為，前經原告提
    起過失傷害刑事告訴，由臺灣士林地方檢察署檢察官向本院
    提起公訴（109年度偵字第15797號），嗣因原告撤回告訴，
    經本院以110年度易字第109號判決為公訴不受理判決在案之
    事實，並經本院調取上開刑事案件卷宗核閱無訛，核與本院
    依職權向臺北市政府警察局交通警察大隊調取之本件交通事
    故相關肇事資料相符，被告對此亦不爭執，應堪信原告之主
    張為真實。是本件被告確有上開不法侵權行為，致原告受有
    前開傷勢及財產上損害，原告依據侵權行為法律關係請求被
    告賠償，自屬有據。茲本院審酌原告前開各項損害賠償請求
    有無理由及其金額若干？析述如下：
(一)B車修復費用部分：
　　按因故意或過失，不法侵害他人之權利者，負損害賠償責任
    ，民法第184 條第1 項前段定有明文。又依民法第196 條規
    定，不法毀損他人之物者，被害人得請求其物因毀損所減少
    之價額，而所謂賠償物被毀損所減少之價額，得以修復費用
    為估定標準，但以必要者為限（最高法院77年度第9 次民事
    庭會議決議參照）。是本件原告因被告上開過失行為致B 車
    受損，以修理費作為減少價額之依據，請求被告賠償，自為
    法所許。據原告所提估價單，B車之修復費用為15,430元，
    惟該估價單，工資與零件並未分列計算，故本件皆以零件認
    列，零件則應予折舊，而依行政院86年12月30日行政院台（
    86）財字第52053號令發佈之修正固定資產耐用年數表及行
    政院45年7月31日台（45）財字第4180號函公佈之固定資產
    折舊率表所示，機械腳踏車之折舊年限為3年，依定率遞減
    法折舊率為千分之536，復參酌營利事業所得稅查核準則第9
    5條第6項規定：「固定資產提列折舊採用平均法或定律遞減
    法者，以1年為計算單位，其使用期間未滿1年者，按實際使
    用之月數相當於全年之比例計算之，不滿1月者，以1月計。
    」。查B車為100年7月15日出廠使用（依法推定為該月15日
    ），有行車執照附卷可稽，依行政院所頒固定資產耐用年數
    表及固定資產折舊率表之規定，機器腳踏車耐用年數為3年
    ，依定率遞減法每年應折舊千分之536，且參酌營利事業所
    得稅查核準則第95條第6項規定「固定資產提列折舊採用平
    均法或定率遞減法者，以1年為計算單位，其使用期間未滿1
    年者，按實際使用之月數相當於全年之比例計算之，不滿1
    月者，以1月計」。據此，則至發生本件交通事故之日即109
    年5月1日為止，B車已實際使用逾3年，故原告所得請求被告
    賠償之範圍，扣除如附表所示之折舊值後，應以1,541元為
    限。逾此部分之請求，即屬無據。
(二)添購新筆記型電腦損害部分：
    原告主張被告之上開過失不法侵害行為，造成伊隨身攜帶之
    筆記型電腦因車禍重摔毀損而不堪使用，致伊因而受有添購
    新筆記型電腦18,900元之損害云云，經查，原告雖於109年8
    月12日於警方製作警詢筆錄時陳稱：「一台筆記型電腦被他
    摔壞了」（見本院卷第100頁勘驗警詢錄音內容），然原告
    並未提出任何足資證明受損之筆記型電腦之廠牌、型號及維
    修紀錄之證據，實難僅憑其於警詢中向警員稱一台筆記型電
    腦被摔壞，遽認原告確有筆記型電腦在本件交通事故中受損
    已至不堪使用或維修僅能重新購買之程度，故原告請求被告
    賠償其重購筆記型電腦18,900元，舉證不足，應予駁回。
(三)精神慰撫金部分：
    按因故意或過失，不法侵害他人之權利者，負損害賠償責任
    ；不法侵害他人之不法侵害他人之身體、健康，被害人雖非
    財產上之損害，亦得請求賠償相當之金額，民法第184條第1
    項前段、第195條第1項前段分別定有明文。又法院對於非財
    產上損害之酌定，應斟酌雙方之身份、地位、資力與加害之
    程度及其他各種情形核定相當之數額，其金額是否相當，自
    應依實際加害情形與被害人所受之痛苦及雙方之身份、地位
    、經濟狀況等關係決定之（最高法院85年臺上字第460號民
    事裁判意旨參照）。本件原告主張被告上開過失傷害行為，
    不法侵害其身體法益之事實，堪認屬實，已如上述。本院審
    酌本件交通事故發生之經過、原告因被告之過失傷害行為，
    而受有顴骨閉鎖性骨折之傷害，於109年5月2日住院、109年
    5月5日接受右側臉部骨折開放式復位併內固定手術治療、至
    109年5月9日出院之治療情形，暨原告碩士畢業，目前擔任
    內勤人員，月薪約4萬元，名下無不動產；而被告大學畢業
    ，目前擔任市議員秘書，月薪約6萬元，名下有不動產；兼
    衡兩造身份、地位及經濟能力、加害程度等一切情狀後，認
    原告請求被告賠償精神慰撫金20萬元，尚屬過高，認為原告
    請求被告賠償精神慰撫金應以6萬元範圍內為適當，逾此範
    圍之請求，即非有據。
(四)工作請假中斷及獎金損失部分：　　
　1.原告主張其因本件交通事故，受有需請假看診、出庭，而受
    有以每日1,363元計算共請假10日計13,630元之薪資損失，
    另因此6個月沒有全勤，而受有以每月2,000元計算，共6個
    月計12,000元之全勤獎金損失，且因此業績沒有達標，另受
    有以每月19,833元計算共2個月計39,666元之業務獎金損失
    ，以上工作損失共65,630元云云。惟觀諸卷附臺北榮民總醫
    院於109年5月9日開立之診斷證明書醫囑記載：原告因顴骨
    閉鎖性骨折，於109年5月1日由送至臺北榮總急診部求診，
    於109年5月2日住院，109年5月5日接受右側臉部骨折開放式
    復位併內固定手術治療，至109年5月9日出院，宜繼續門診
    追蹤治療。(以下空白)等語（見偵查卷第17頁），並未記載
    原告宜休養之期間，且原告亦未舉證其除上開109年5月2日
    起至同年月9日住院期間共8日之外，尚有須休養之證據，參
    以原告所受傷勢是顴骨閉鎖性骨折，並非四肢受傷，理應不
    影響其行動，其經復位固定手術及住院，出院之後又無其他
    證據可資證明，故難認原告出院後尚有請假休養不能工作之
    必要。然原告並未提出其109年5月份薪資確有因住院遭扣薪
    之證明，難認原告請求住院期間薪資損失為有理由。
  2.又查，原告提出109年6月起至12月之請假紀錄，其中有記載
    回診請病假日期僅有109年7月6日、8月10日、9月7日回診，
    經核對原告提出之醫療費用收據，原告於7月26日上午、8月
    10日上午確有前往重建整型科回診，此外均係至身心科、精
    神科就醫（本院卷第36頁、第42頁至44頁），且原告提出之
    醫療費用收據並無9月7日就診者，難認該日原告有就診之情
    形，又查本件車禍雖造成原告顴骨閉鎖性骨折，雖經手術及
    住院，然此傷勢難認重大，難認一般人受此事故狀況會產生
    需要定期至身心科就診之必要，故僅能認定原告出院後於10
    9年7月6日上午、8月10日上午有前往重建整型科回診，而各
    請假半日係與本件事故有關連性，難認原告前往身心科、精
    神科就診與本件事故有關連性，其請假前往身心科、精神科
    就診之扣薪應不得向被告請求。故原告請求109年7月6日上
    午、8月10日上午因回診請假遭扣薪，應各以半日為限予以
    准許。而原告提出之薪資單據中109年7月、8月薪資因病假
    分別遭扣薪688元，而依其請假紀錄其病假係請1日，應認原
    告回診2個半日遭扣薪所得請求之金額應共為688元。逾此範
    圍之請求則無理由。
　3.至於原告主張因出庭而遭扣薪水，經查，原告有於109年9月
    25日上午、10月23日上午前往士林地檢署開庭，另於12月18
    日前往裁決所參加會議，有臺灣士林地方檢察署109年度偵
    字第15797號偵查卷第57頁、第105頁、第129頁），故應認
    原告於9月25日事假半日（即4小時，原告該日請事假8小時
    ）、10月23日事假3小時（原告該日請事假3小時）、12月18
    日事假3小時（原告該日請事假3小時）與本件事故有關連性
    ，而原告於109年9月、10月、12月分別請事假10.5小時、5.
    45小時、15小時，遭扣薪分別為1313元、681元、1875元，
    經核算原告9月25日因開庭請事假遭扣薪500元（1313÷10.5×
    4＝500）、10月23日因開庭請事假遭扣薪375元（681÷5.45×3
    ＝375）、12月18日前往裁決所開會遭扣薪375元（1875÷15×3
    ＝375）　，共計1,250元，確係因本件事故開庭、開會造成
    之損害，原告此部分之請求有理由，逾此範圍，則無理由。
　4.至原告另主張6個月沒有全勤，而受有以每月2,000元計算，共6個月計12,000元之全勤獎金損失，且業績沒有達標，受有以每月19,833元計算共2個月計39,666元之業務獎金損失云云。因原告並未提出109年5月之請假資料，無從得知其5月無法領取全勤獎金之原因是否確因住院？或尚有其他請假。至於109年6月起至12月之請假資料，原告並非僅因回診、開庭而請假，尚有諸多個人原因之請假，實難認其無法領取全勤獎金與被告有直接因果關係。至於業績獎金部分，原告非但未舉證其於發生本件交通事故前每月確實均受有業績獎金之事實，且查原告之傷勢並非在四肢，其出院後應不影響其行動能力，且原告未舉證其車禍後因何種狀況造成其工作上業績無法達到領取業績獎金，故無從憑空認定原告無法領取業績獎金即與本件交通事故有關，故原告此部分全勤獎金、業績獎金之請求，均為無理由，應予駁回。
 四、綜上所述，本件原告得請求被告賠償之金額應為63,479元
     【計算式：1,541元（B車修復費用）＋60,000元（精神慰撫
     金）＋1,938元（工作請假之損失）＝63,479元】。從而，原
     告依民法侵權行為法律關係，於請求被告賠償63,479元，
     及自起訴狀繕本送達翌日（即110年8月17日）起至清償日
     止，按年息百分之5 計算之利息範圍內，為有理由，應予
     准許。逾此範圍之請求，即屬無據，應予駁回。原告之訴
     駁回部分，其假執行之聲請即失所附麗，應併駁回，併此
     敘明。
五、本件事證已臻明確，兩造其餘攻擊防禦方法及舉證，核與判
    決結果無影響，爰不另一一論述。
六、本件原告勝訴部分，係就民事訴訟法第427 條第1 項訴訟適
    用簡易程序所為被告部分敗訴之判決，爰依同法第389 條第
    1 項第3 款規定，依職權就原告勝訴部分宣告假執行。並依
    職權確定訴訟費用為3,200元（第一審裁判費），其中677元
    由被告負擔，餘由原告負擔。
中　　華　　民　　國　　111 　年　　5 　　月　　27　　日
                  士林簡易庭法  官  張明儀
以上正本係照原本作成。
如不服本判決，應於送達後20日內，向本院提出上訴狀並表明上
訴理由，如於本判決宣示後送達前提起上訴者，應於判決送達後
20日內補提上訴理由書（須附繕本）。
中　　華　　民　　國　　111 　年　　5 　　月　　27　　日
                            書記官  劉彥婷
附表
-----
折舊時間           金額
第1年折舊值        15,430×0.536=8,270
第1年折舊後價值    15,430-8,270=7,160
第2年折舊值        7,160×0.536=3,838
第2年折舊後價值    7,160-3,838=3,322
第3年折舊值        3,322×0.536=1,781
第3年折舊後價值    3,322-1,781=1,541